臺灣高等法院民事裁定
108年度重上字第405號
上  訴  人  邱尚志  

訴訟代理人  蘇志倫律師
複 代理 人  高毓謙律師
上列上訴人因與吳菁華間請求確認抵押權不存在等事件，聲請退
還裁判費，本院裁定如下： 
    主  文
上訴人溢繳之第一審裁判費新臺幣肆萬陸仟貳佰元及第二審裁判
費新臺幣陸萬玖仟參佰元，均應予返還。
    理  由
一、按以一訴主張數項標的者，其價額合併計算之。但所主張之
    數項標的互相競合或應為選擇者，其訴訟標的價額，應依其
    中價額最高者定之。因債權之擔保涉訟，以所擔保之債權額
    為準；如供擔保之物其價額少於債權額時，以該物之價額為
    準。訴訟費用如有溢收情事者，法院應依聲請並得依職權以
    裁定返還之，民事訴訟法第77條之2第1項、第77條之6、第7
    7條之26第1項分別定有明文。又所謂訴訟標的價額，係指原
    告應受判決保護之直接利益。以一訴主張數項標的，二者訴
    訟標的雖不相同，惟自經濟上觀之，其訴訟目的一致，不超
    出終局標的範圍，其訴訟標的價額應以其中價額最高者定之
    。
二、經查，上訴人以被上訴人吳菁華為被告提起本件訴訟，原審
    為上訴人敗訴之判決，上訴人提起上訴，其於第一、二審之
    聲明均為：①確認被上訴人就上訴人所有臺北市○○區○○段○○
    段0000○號建物（門牌號碼臺北市○○區○○○路0段000巷00弄0
    號）及坐落基地即同小段209、209-14地號土地（應有部分
    均為1萬分之87）（下合稱系爭房地），於民國104年7月20
    日經臺北市中山地政事務所設定登記最高限額新臺幣（下同
    ）800萬元之抵押權（收件字號：104年萬華字第080880號）
    （下稱系爭抵押權）不存在。②被上訴人應將前項抵押權登
    記塗銷。③確認如附表所示本票（下稱系爭本票）之本票債
    權不存在（見原審卷第9至10頁、本院卷一第120頁）。又系
    爭抵押權擔保之債權額為800萬元，此觀建物登記第一類謄
    本甚明（見原審卷第101、107、113頁），至系爭房地之價
    額依內政部不動產交易實價查詢服務網之查詢結果，應以每
    平方公尺9萬0,774元之單價較為符合客觀價值，故系爭房地
    之價額為2,038萬5,117元【計算式：90,774×（主建物79.87
    ＋平台6.05＋地下層138.65）＝20,385,117，小數點以下四捨
    五入】（見原審卷第111頁），是依民事訴訟法第77條之6規
    定，應以800萬元核定上開第1、2項聲明之訴訟標的價額。
    另聲明第3項之價額為系爭本票票面金額500萬元，惟系爭本
    票與系爭抵押權均係擔保被上訴人之借款債權（參本院判決
    所載兩造不爭執之事實㈡、㈢），自經濟上觀之，聲明第3項
    與聲明第1、2項之訴訟目的一致，不超出終局標的範圍，應
    以較高之價額800萬元定之。準此，本件第一、二審訴訟標
    的價額均核定為800萬元，應徵第一審裁判費8萬0,200元、
    第二審裁判費12萬0,300元。上訴人自行繳納第一審裁判費1
    2萬6,400元、第二審裁判費18萬9,600元（見原審卷第3頁、
    本院卷一第19頁），分別溢繳第一審裁判費4萬6,200元【計
    算式：126,400－80,200＝46,200】、第二審裁判費6萬9,300
    元【計算式：189,600－120,300＝69,300】。從而，上訴人依
    民事訴訟法第77條之26第1項規定，請求退還溢繳之第一、
    二審裁判費（見本院卷一第69至72頁、本院卷二第132至133
    頁），洵屬有據，應予准許。
三、爰裁定如主文。
中    華    民    國   109    年    9     月    1     日
                  民事第十八庭  
                        審判長法  官  黃明發
                              法  官  周美雲
                              法  官  賴彥魁
正本係照原本作成。
如不服本裁定，應於收受送達後10日內向本院提出抗告狀，並應
繳納抗告費新臺幣1,000元。
中　　華　　民　　國　 109　　年　　9 　　月　　1 　　日
                              書記官  高瑞君

附表：
發票人 受款人 票面金額 票據號碼 發票日 到期日 邱尚志 吳菁華 500萬元 TH0000000 102.11.25 103.02.25